【裁判字號】    92,上訴,3048
【裁判日期】    921224
【裁判案由】    妨害自由等
【裁判全文】
臺灣高等法院刑事判決                          九十二年度上訴字第三０四八號
    上  訴  人
    即  被  告  甲○○
    選任辯護人  李初東律師
右上訴人因妨害自由等案件，不服臺灣臺北地方法院九十二年度訴字第四九二號，中
華民國九十二年八月六日第一審判決（起訴案號：臺灣臺北地方法院檢察署九十一年
度偵字第二五八七六號），提起上訴，本院判決如左：
    主  文
上訴駁回。
    事  實
一、甲○○於民國八十八年間因違反證券交易法案件，經台灣台北地方法院判處有期
    徒刑十月，上訴後，經本院駁回上訴確定，甫於八十九年十二月十五日縮短刑期
    執行完畢。猶不知悔改，九十年十二月六日白天，甲○○之女友乙○○因認甲○
    ○感情生活複雜，前往臺北市大安區○○○路○段二三九號十五樓之一甲○○上
    班處所，找甲○○理論，因上班時間不方便，乙○○乃於當日下午五、六時許之
    下班時間，前往上開地方，並等到當日晚間八時許，上班處所僅剩乙○○、甲○
    ○及甲○○之公司女同事龔碧惠三人；之後，甲○○與乙○○雙方就分手之事開
    始爭吵並發生衝突，甲○○竟基於傷害之犯意，徒手毆打乙○○頭、手、腳部成
    傷，乙○○不堪受毆，要求離開現場，甲○○並基於妨害自由之犯意，以強拉乙
    ○○進入甲○○辦公室私行拘禁之方式，並於該處繼續出手打乙○○之耳光，嗣
    於翌日凌晨一時多，乙○○趁甲○○不注意之際，跑入另一間小辦公室將門反鎖
    ，並於凌晨一時五十八分、二時零一分打電話報警求救，甲○○知情後，始允許
    乙○○離開。乙○○隨即至台北市立仁愛醫院驗傷診斷，受有右耳瘀傷五乘二公
    分、左臉瘀傷四乘二公分、下巴瘀傷二乘二公分、左上臂瘀傷五乘三公分、左腕
    瘀傷二乘二公分、右腕瘀傷三乘三公分、右手瘀傷四乘三公分、左髖瘀傷四乘三
    公分、左大腿瘀傷六乘六公分、左膝下瘀傷五乘二公分、右大腿瘀傷七乘七公分
    、右小腿瘀傷四乘二公分等傷害。
二、案經乙○○訴由臺北市政府警察局大安分局報請臺灣臺北地方法院檢察署檢察官
    偵查起訴。
    理  由
一、訊據被告甲○○對有於右揭時地與告訴人乙○○發生爭執及相互拉扯致對方受傷
    之事實並不否認，惟矢口否認有何故意傷害及妨害自由之犯行，辯稱是告訴人乙
    ○○到公司來吵鬧，且偷了伊之手機，伊向告訴人要手機，雙方才發生推擠，告
    訴人也有毆打伊成傷，並非伊故意要傷害告訴人，又伊未拘禁告訴人在辦公室內
    ，是伊要求跟告訴人分手，告訴人就跑到辦公室內自己反鎖報警云云。
二、經查，（一）九十年十二月六日晚間至七日清晨發生本件糾紛，告訴人離開被告
    上班處所後，隨即前往台北市立仁愛醫院驗傷治療，受有如事實欄所載之傷害，
    被告仍於同年十二月十四日至同年月三十日多次以手機號碼000000000
    0傳簡訊之方式對告訴人示愛及表達歉意，告訴人因不堪其擾，乃於九十一年四
    月二十八日向桃園縣警察局桃園分局大樹派出所報案等情，有告訴人於九十年十
    二月七日凌晨二時二十八分許就診之驗傷診斷書、警訊筆錄、被告不否認之簡訊
    譯文在卷可憑（見臺灣臺北地方法院檢察署九十一年度偵字第二五八七六號偵查
    卷宗四至六頁、原審卷第六十頁、原審九十二年七月八日被告訊問筆錄）。同年
    五月十一日起至七月八日，告訴人收受證人龔碧惠以手機0000000000
    、0000000000、0000000000號，連續多次傳送簡訊：「至
    於最好我是不得好死！我正愁要好好報答好好用盡一生伺候妳吳大小姐放心妳一
    輩子會有人照顧」、「好！好！好！知道妳愛面子好強！好鬥！說什麼決定要跟
    他在一起等著瞧！好了別難過！因為婊子的命就是如此手下敗將去死！去死！去
    死！」、「神經病妳是沒錢看醫生阿難道拿孩子要找我拿連看病錢也要施捨給妳
    沒錢阿！當妓女阿或回去找張菲阿！」、「詛咒妳出門被車撞死！詛咒妳舊疾復
    發而死！我發誓用我的生命詛咒妳無時無刻！每日到各大小陰廟詛咒詛咒！」、
    「好個騷擾罪；要死大家一起死不相信！乙○○妳等著！就妳會耍狠耍陰耍賤耍
    玩我賠命奉賠！妳他媽的乙○○」、「妳他媽的死賤人乙○○！不爽換號碼阿！
    別在那哭餓哭爸（對了死了）學妳這賤人婊子的妳教的嬤！早說過賠命奉陪笑妳
    怕死啦！怕妳這賤貨！白痴」等文字，此有告訴人提供之手機簡訊資料附於原審
    卷（第六十一頁）可憑，證人龔碧惠亦於原審調查時證述「因為告訴人留很多簡
    訊給我，一直罵我，所以我才回她簡訊」等語（見原審九十二年七月十六日訊問
    筆錄）。可知，自九十年十二月六日晚上、七日清晨發生糾紛後，被告、告訴人
    及當時在場之證人龔碧惠三人間確有許多之爭議和恩怨情仇，告訴人所為不堪其
    擾因而報警之說，應認與事實相符。（二）被告於偵查中供承「當時我在公司，
    她來找我吵架，有發生衝突，包括肢體上及言語上，我們二人發生拉扯，二人互
    毆，她拉我頭髮及打我下體，我也有打她，好像有打巴掌，其他不記得了」等語
    （見前開偵查卷宗第三六頁背面），於原審調查時供稱「雙方互相推擠」、「雙
    方有推擠」等語（見原審九十二年四月九日訊問筆錄），於本院九十二年十月二
    十八日調查時，對有發生推擠及發生傷害之事實亦不否認。是告訴人指稱於前揭
    時地確與被告發生爭執且被被告打傷之事實，應可確定。被告雖以當日係告訴人
    先出手打他，他才出手抵抗為辯。然查，依前揭告訴人之驗傷診斷證明書所載，
    其受傷之部位，包括右耳、左臉、下巴、左、右臂、左、右腕、左、右腿等部位
    ，如被告當日係因告訴人先動手而出手防衛或抵抗，以被告與告訴人之懸殊身材
    及男女之別，被告應不難排除告訴人之侵害，而無致告訴人幾乎全身受傷之必要
    ，此與正當防衛之要件顯有未合，告訴人之受傷，應係被告刻意毆打所致無訛。
    （三）對告訴人所為「當日找被告談分手之事，遭被告毆打後要求離開，但被告
    不讓伊走，伊趁機躲到小房間，打電話報警」之指述，被告於偵查局中供稱「我
    是要求她（指告訴人）講清楚才可以走」（見前開偵查卷宗第三十七頁）。於本
    院審理時則稱「我是說要講就講清楚，我不希望她來吵我，我沒有不讓她走，沒
    有道理不讓她走」。按告訴人既於當日晚上八時許即找被告談分手之事，如雙方
    能把話說清楚或無其他之爭議，告訴人何需於清晨打電話報警（如後所述），並
    帶著滿身傷痕前往醫院驗傷治療？前揭辦公處所，並非告訴人上班地方，如當時
    還有爭議未解，被告另約時間、地點再談，單身前往且係一未婚女子之告訴人豈
    有於深夜自行強留之理？茍係告訴人強留，顯已失理智，被告及在場之證人龔碧
    惠，應可告知管理員請其處理，甚或向警報備，而無任令告訴人逗留並報警求救
    之理。顯然談判過程中，係因被告認為話未講清楚，始強留告訴人待在其辦公處
    所。而台北市政府警察局勤務指揮中心於九十年十二月七日一時五十八分、二時
    一分確分別接到男女吵架糾紛及被人控制行動之報案，有該中心受理各類案件紀
    錄單二紙在卷可憑。足證告訴人確有打電話向警求救之事實。是告訴人所為因被
    告之限制致不能自由離去始報警之指述，應認為可採。（四）證人即當時亦在場
    之龔碧惠於原審調查時證稱：被告當天有問告訴人手機之事，後來他們二人發生
    拉扯，互相踹對方，打完後告訴人不走，之後告訴人邊哭邊對被告說話，接著告
    訴人反鎖在一間辦公室內等語（見原審九十二年五月十三日訊問筆錄）。惟被告
    與證人龔碧惠之前曾有男女朋友關係，業據被告於原審供承在卷（見原審九十二
    年七月八日訊問筆錄），並經證人即被告之同事方珍於原審調查時證述屬實（見
    原審九十二年七月十六日訊問筆錄），雖於本院訊問時，被告稱：伊與龔碧惠只
    是同事、普通朋友，跟她沒有親密關係。惟如僅係普通朋友關係，龔碧惠豈會發
    出前揭有非常高的恨意及敵意之簡訊予告訴人，從前開簡訊中之文字及「手下敗
    將去死」等用語，顯見證人龔碧惠確與被告曾有男女朋友關係，且與告訴人居於
    對立之地位，所為證言難免有偏頗之虞，其所為之證述，尚難直接採為對被告有
    利之認定。至證人即被告之同事曹勝峰雖於原審訊問時證稱：看過乙○○到公司
    找被告很多次，二人似乎是男女朋友關係，他們曾在公司有推拉之情形，被告有
    要我去請乙○○離開，吳不理我。惟證人曹勝峰所證述者，乃其仍在公司之事，
    且當時尚有其他之員工在公司上班，乙○○係等到僅剩被告及龔碧惠在公司時，
    始與被告談分手之事，之後發生何事，曹勝峰已不在現場，其所為之前所見之證
    詞，尚不足作為被告之後有無傷害或妨害自由之有力證明，附此敘明。（五）被
    告於偵查中辯稱「當時我在公司，她（指告訴人）來找我吵架，有發生衝突」、
    「當時我要求跟她分手，請她不要來找我，她自己就跑到辦公室內的一個小房間
    反鎖報警」等語（見前開偵查卷宗第三七頁背面），並未言及當日有因其失竊手
    機而爭吵之事。及於原審及本院訊問時始辯稱「是她偷我手機，我向她要拿手機
    回來時，雙方互相推擠‧‧‧而且我也沒有限制她的自由，我躲她就來不及了」
    、「因為她偷我東西，我問她她不承認，後來她承認，我要把東西拿回來，雙方
    有推擠」「在推擠中都有受傷」等語（見原審九十二年四月九日訊問筆錄、本院
    九十二年十月二十八日訊問筆錄）。按告訴人究有無因拿被告之手機而與被告爭
    執，被告確否因此而毆打告訴人，手機被告已否取回，被告之供述前後不一，且
    因被告當時並未報案失竊並保留證據，目前已屬不可考之事；即便屬實，被告亦
    無因此據為可毆打告訴人或限制告訴人行動自由之理由，是被告事後以手機之事
    為辯，亦難採信而認為有理由。（六）綜上所述，告訴人所為被被告毆打成傷及
    限制行動自由之指述，應確有其事；被告之辯解難以採信，證人龔碧惠、曹勝峰
    之證詞亦不足為被告有利之證明。本件事證明確，被告犯行足堪認定。
二、核被告甲○○所為，係犯刑法第二百七十七條第一項傷害罪、第三百零二條第一
    項之私行拘禁剝奪人之行動自由罪。被告與告訴人談判分手，因有爭執，被告除
    多次毆打告訴人成傷外，並私行拘禁告訴人，所犯上開二罪間，有方法結果之牽
    連關係，應從一重之刑法第三百零二條第一項處斷（公訴人原以數罪併罰起訴，
    嗣於原審九十二年四月九日訊問時，蒞庭檢察官變更為牽連犯關係）。被告前因
    違反證券交易法案件，經台灣台北地方法院判處有期徒刑十月，並經本院駁回上
    訴確定，於八十九年十二月十五日執行完畢，有本院被告全國前案紀錄表在卷可
    按，被告於有期徒刑執行完畢五年內，再犯本件有期徒刑以上之罪，為累犯，應
    依刑法第四十七條規定加重其刑。
三、原審以被告罪證明確，審酌被告之品行、犯罪動機、目的、犯罪手段、被害人受
    傷程度及被告飾詞卸責等情狀，量處有期徒刑六月，並諭知易科罰金之折算標準
    ，其認事用法，核無違誤，量刑亦稱妥適；被告以原審僅採認告訴人之片面之詞
    ，置證人曹勝峰、龔碧惠之證言於不採，而提起上訴，為無理由，應駁回其上訴
    。
據上論斷，應依刑事訴訟法第三百六十八條，判決如主文。
本案經檢察官洪泰文到庭執行職務。
中      華      民      國    九十二    年     十二     月    二十四    日
                              臺灣高等法院刑事第十七庭
                                  審判長法  官  陳  正  雄
                                        法  官  許  錦  印
                                        法  官  劉  壽  嵩
右正本證明與原本無異。
如不服本判決，應於收受送達後十日內向本院提出上訴書狀，其未敘述上訴之理由者
並得於提起上訴後十日內向本院補提理由書（均須按他造當事人之人數附繕本）。
                                        書記官  廖  婷  璇
中      華      民      國    九十二    年     十二     月    二十五    日


司法院資訊處製作；財團法人民間司法改革基金會備份。
